【裁判字號】    96,抗,817
【裁判日期】    970131
【裁判案由】    拍賣抵押物
【裁判全文】
臺灣臺北地方法院民事裁定               96年度抗字第817號
抗  告  人  甲○○
上列抗告人因陳對與相對人國泰世華商業銀行股份有限公司間
聲請拍賣抵押物事件，對於民國96年9月19日本院96年度拍字第
816 號裁定提起抗告，本院裁定如下：
    主  文
抗告駁回。
抗告費用新台幣壹仟元由抗告人負擔。
    理  由
一、相對人於原審聲請意旨略以：陳對於民國95年5月26日以原
    裁定主文所示之不動產（下稱系爭抵押物），設定本金最高
    限額新台幣（下同）360萬元之抵押權予伊，作為抗告人及
    案外人陳燕儀債務清償之擔保，抗告人及陳燕儀並向伊借款
    300萬元。惟抗告人及陳燕儀未按期清借款本息，僅繳款至
    96年2月27日，依約即喪失期限利益，應一次清償尚積欠之
    全部借款300萬元本息與違約金，爰依民法第873條第1項規
    定，聲請拍賣系爭抵押物等語。原審則裁定准予拍賣系爭抵
    押物。
二、抗告意旨略以：伊經相對人以電話通知繳款並變更繳款方式
    後，業已於雙方約定時間內補齊應繳帳款，為此提起抗告，
    求予廢棄原裁定等語。
三、按抵押權人，於債權已屆清償期，而未受清償者，得聲請法
    院拍賣抵押物，就其賣得價金而受清償，民法第873條第1項
    定有明文。又聲請拍賣抵押物，原屬非訟事件，祇須其抵押
    權已經依法登記，並依登記之清償期業已屆滿而未受清償時
    ，法院即應為許可拍賣之裁定，至實際上之清償期有無變更
    ，本非所問；倘當事人就此有爭執時，不妨提起訴訟以求解
    決，殊不容依抗告程序聲明不服。最高法院58年台抗字第52
    4號、49年台抗字第244號判例、94年度台抗字第631號裁定
    要旨參照。
四、經查：相對人主張陳對以系爭抵押物設定本金最高限額360
    萬元之抵押權，嗣抗告人及陳燕儀並向其借款300萬元之事
    實，業據其提出他項權利證明書、抵押權設定契約書及其他
    約定登記事項、貸款契約書、客戶貸款資料查詢單、土地及
    建物登記謄本等件為證（見原審卷第7至17頁），並經原審
    依非訟事件法第74條規定，通知陳對於7日內就本件拍賣抵
    押物事件陳述意見，雖據陳對、抗告人及陳燕儀遵期提出書
    狀陳稱：其等於6月25日接獲相對人通知有2期欠款尚未繳納
    ，隨即與相對人溝通於6月30日一併繳齊，相對人竟仍聲請
    拍賣系爭抵押物，有欺騙之意等語（見原審卷第28頁），然
    此核屬清償期是否屆至及其等違約與否之實體爭執事項，依
    前開說明，本非原審所得審酌之範圍，故原審就相對人所提
    上開文件證物為形式上審查，認為確有系爭抵押權登記擔保
    範圍之債權存在，且債權已屆清償期而未受償，而裁定准予
    拍賣系爭抵押物，並無不合。又抗告人所辯各節，經核亦屬
    清償期有無屆至及其有無違約等實體爭執事項，揆諸上開說
    明，應由抗告人另循訴訟途徑以謀解決，抗告法院亦不得於
    本件非訟事件程序加以審究。從而，抗告意旨指摘原裁定不
    當，求予廢棄，為無理由，應予駁回，爰裁定如主文所示。
中    華    民    國    97    年    1    月     31    日
                  民事第六庭  審判長法  官  張競文
                                    法  官  許純芳
                                    法  官  楊晉佳
以上正本係照原本作成。
本裁定除以適用法規顯有錯誤為理由，並經本院許可外，不得再
抗告。如提起再抗告，應於收受後10日內委任律師為訴訟代理人
向本院提出再抗告狀。並繳納再抗告費新台幣1,000元。
中    華    民    國    97    年    1     月    31    日
                                    書記官  朱俶伶


司法院資訊處製作；財團法人民間司法改革基金會備份。
